臺灣臺南地方法院刑事判決　　　　　　　 95年度訴字第698號
公　訴　人　臺灣臺南地方法院檢察署檢察官
被　　　告　丙○○
　　　　　　　　　　　號
　　　　　　　　　　　之9
　　　　　　　　　　現於臺灣台南戒治所戒治中
指定辯護人　林瑞成律師
被　　　告　甲○○
　　　　　　　　　　現於臺灣臺南監獄臺南分監執行中
指定辯護人　鄭嘉慧律師
上列被告因違反槍砲彈藥刀械管制條例等案件，經檢察官提起公
訴（94年度偵字第15259、95年度偵字947、1322號），本院判決
如下：
    主  文
丙○○未經許可，持有可發射子彈具有殺傷力之槍枝，累犯，處
有期徒刑年陸月，併科罰金新臺幣伍萬元，罰金如易服勞役，
以新臺幣壹仟元折算壹日。扣案改造仿貝瑞塔92FS型半自動手槍
壹枝 (含彈匣，槍枝管制編號0000000000號)及土造子彈顆，
均沒收；又犯傷害罪，累犯，處有期徒刑壹年貳月。應執行有期
徒刑肆年陸月，併科罰金新臺幣伍萬元，罰金如易服勞役，以新
臺幣壹仟元折算壹日。扣案改造仿貝瑞塔92FS型半自動手槍壹枝
(含彈匣，槍枝管制編號0000000000號)及土造子彈顆，均沒收
。
甲○○未經許可，持有可發射子彈具有殺傷力之槍枝，處有期徒
刑年貳月，併科罰金新臺幣伍萬元，罰金如易服勞役，以新臺
幣壹仟元折算壹日。扣案改造仿COLT廠1908CALIBER25型半自動
手槍手槍壹枝 (含彈匣，槍枝管制編號0000000000號)及土造子
彈柒顆，均沒收。
    事  實
一、丙○○前因妨害自由案件，經本院以88年度訴字第198號判
    處有期徒刑5月，復經臺灣高等法院臺南分院以89年度上訴
    字第1323號判決上訴駁回而確定，並於民國90年9月12日易
    科罰金執行完畢。
  (一)詎丙○○猶不知悔改，明知改造手槍與子彈均為管制之違禁
    物，非經主管機關之許可，不得無故持有、寄藏，竟於93年
    5、6月間，透過網路向姓名年籍不詳綽號「阿明」之人購得
    具殺傷力之仿BERETTA廠92FS型半自動手槍之改造手槍（含
    彈匣）1枝（槍枝管制編號0000000000號）及子彈一批，而
    無故持有該槍、彈，並將之藏置於其位於台南市○○區○○
    路1段2巷96弄8號之9住處內。
  (二)嗣丙○○於94年12月5日因其友人甲○○與吳瑞文等人發生
    糾紛，甲○○遂憤而邀集丙○○、郭春祈、林崇文及張志安
    等人同往尋仇，丙○○即私自攜帶前開改造槍支1枝及子彈
    6顆，與甲○○等人分乘車牌號碼均不詳之2部自用小客車，
    前往台南市○○區○○街77巷34號，於同日下午10時30分許
    ，甲○○帶同上開友人抵達上址門口欲進入屋內時，發現吳
    瑞文正駕車離去，甲○○即獨自驅車在後追趕離去現場，而
    丙○○、郭春祈、林崇文及張志安等人即在該處門前廣場等
    候甲○○。屋內吳瑞文之友人乙○○、涂竣程見來者不善，
    遂熄燈欲隱匿其行蹤，丙○○遂逕自下車持所攜帶之槍、彈
    獨自摸黑進屋查看，在上址客廳昏暗處，突遇乙○○自房間
    之牆壁後方衝出，並持鐵棍攻擊，同時順手欲搶丙○○手中
    之手槍，丙○○驟然遇襲，乃基於傷害之犯意，即朝乙○○
    搶槍之手射擊1槍，致乙○○受有右第4指粉碎性骨折、併肌
    腱斷裂及頸部穿透傷（5公分）之傷害（甲○○所涉殺人未
    遂部分，郭春祈、林崇文及張志安所涉殺人未遂、槍砲部分
    ，均另由檢察官為不起訴處分），丙○○擊傷乙○○隨即退
    出屋外，乙○○跟著過去把房門關上，而丙○○為嚇阻乙○○繼續追趕，乃朝大門方向射擊1槍，惟該槍未射中大門不
    知射往何處，此時與丙○○同行人等，突聞丙○○擊發槍隻
    之響聲，始知闖下大禍，即罷手分別逃離現場。乙○○後經
    及時送醫救治，始倖免於難。嗣於同年月27日上午3時許，
    丙○○前往台南市○區○○○街290號「和緯汽車旅館」510
    室找尋甲○○時，為警逕行拘提到案，並經其同意至其位於
    同市○○區○○路1段2巷96弄48號之9住處搜索，而查獲上
    開作案之改造手槍1支（槍枝管制編號0000000000號）及子
    彈4顆，而知上情。
  (三)甲○○於94年12月6、7日許，因真實姓名年籍均不詳綽號「
    阿江」之成年友人，在其位於台南市○○區○○街74巷9號
    住處，因積欠債務，乃交付具殺傷力之仿COLT廠1908CALIBE
    R25型半自動手槍之改造手槍1枝（槍枝管制編號0000000000
    號）及子彈11顆用以抵債，而持有上開槍、彈。後甲○○則
    於同年月26日下午11時50分許，為警在台南市○區○○○街
    290號「和緯汽車旅館」510 室拘提到案，並經其同意至其
    位於同市○區○○街180號5樓之8租屋處搜索，而扣得上開
    改造手槍1枝（槍枝管制編號0000000000號）及子彈11顆。
二、案經乙○○訴由臺南市警察局報請臺灣台南地方法院檢察署
    檢察官偵查起訴。
    理  由
一、訊據被告丙○○對於前開持有改造手槍、子彈及案發當時持
    該手槍射擊告訴人乙○○手部，其後並朝房門方向射擊1發
    子彈等情均坦承不諱，核與證人即告訴人乙○○之指訴及證
    人涂竣程於偵查之證述內容相符。又訊據被告甲○○對上開
    持有槍、彈之事實亦均坦承不諱。此外，復有台南市警察局
    第三分局搜索扣押筆錄及扣押物品目錄表各1件（見警卷第
    46-48、50-53頁）、搜索現場及槍枝照片20幀（見警卷第72
    頁以下）、及扣案被告丙○○所有之改造手槍1枝、改造子
    彈4顆；被告甲○○所有改造手槍1枝、改造子彈11顆可證。
    又扣案槍、彈經分別送鑑驗結果(一)丙○○部分：一、送鑑改
    造手槍（含彈匣）1枝 (槍枝管制編號0000000000號)，認係
    由仿BERETTA廠92FS型半自動手槍製造之槍枝，貫通金屬槍
    管而成之改造手槍，機械性能良好，可擊發適用之子彈，認
    具殺傷力。二、送鑑子彈4顆，認均係土造子彈（均內具直
    徑約9.0mm之土造金屬彈頭），經採樣1顆試射，可擊發，認
    具殺傷力。有內政部警政署刑事警察局95年1月24日刑鑑字
    第0950002184號槍彈鑑定書影本1件可稽（見94年度偵字第
    15259號卷第112-114頁）；(二)甲○○部分：一、送鑑改造手
    槍（含彈匣）1枝 (槍枝管制編號0000000000號)，認係由仿
    COLT廠1908CALIBER25型型半自動手槍所製造之槍枝，換裝
    土造金屬槍管而成之改造手槍，機械性能良好，可擊發適用
    之子彈，認具殺傷力。二、送鑑子彈11顆，認均係土造子彈
    （均內具直徑約6.8mm 之土造金屬彈頭），經採樣4顆試射
    ，可擊發，認具殺傷力。有內政部警政署刑事警察局95年1
    月24日刑鑑字第0950002187號槍彈鑑定書影本1件可稽（見
    94年度偵字第15259號卷第109-111頁）。事證明確，被告2
    人犯行均堪予認定，應依法論科。
二、又公訴意旨認被告丙○○突遇乙○○持棍棒攻擊，遂驟起殺
    意，以前開槍枝朝乙○○射擊2槍，因認被告丙○○涉犯殺
    人未遂罪嫌云云。訊據丙○○則堅決否認有殺人犯意，辯稱
    ：(一)被害人乙○○於檢察官偵訊時，稱是因為被告以為被害
    人要以鐵棒殺他，慌亂中才開槍的，實難認係要殺害乙○○
    。(二)以現場擊發槍枝的高度，實在不是在瞄準下所為，所以
    也難稱為對準對象之殺人行為。(三)被害人乙○○曾經回該房
    屋檢視，沒有發現彈孔，且被告當時不可能知道該門係薄門
    而槍彈可以穿透，再據以擊發槍枝，以殺害被害人。(四)被害
    人脖子的傷僅係子彈之擦傷傷痕，且如果被告要殺害乙○○
    ，開槍之後，豈需往外跑，以手槍對鐵棒之優勢，哪有開槍
    之後，反而往外跑之理，是因為槍枝慌亂下擊發之後，因為
    此不預期之情況，才心慌往外跑的。故被告應無殺人犯意等
    語。經查：
  (一)按殺人未遂罪之成立，以有戕害他人生命之故意，著手於刺
    殺之實行而未發生死亡之結果為要件，原判決對於上訴人用
    刀刺殺被害人之行為，如何具有殺死之故意，並無說明，顯
    於證據上之理由不備。又殺人未遂罪之成立，須於實施殺害
    時，即具有使其喪失生命之故意，而未發生死亡之結果者，
    始足當之。其受傷之多寡，及是否為致命部位，有時雖可資
    為認定有無殺意之心證，究不能據為絕對標準。故倘缺乏具
    有使其喪失生命之故意，要難遽以殺人未遂罪論處。（最高
    法院47年台上字第1364號判例、85年度台上字第3479號判決
    參照）本件相互結怨者乃甲○○及案外人吳瑞文，被告丙○○和被害人乙○○之前並無仇隙，丙○○應無殺死乙○○之
    動機，而公訴意旨既認被告丙○○有殺人犯意，則自應就此
    部分負舉證責任。
  (二)查證人即被害人乙○○除於偵查中證稱：「他（指被告丙○○）以為我要殺他，慌亂中他就開了1槍」，本院審理中復
    結證稱：「（檢察官問：稱要打該人，有無衝出來的動作？
    ）我探看最後一次時，該持槍之人已經快要接近門口了，我
    主動衝出去，衝出去之後，鐵棍就打下去了，但是沒有打中
    。（檢察官問：打該人之前，有無出聲？）沒有，順便也要
    搶他的槍。」等語（見本院卷第81頁）。足徵確是被害人乙○○突然衝出攻擊被告丙○○，丙○○始開槍射擊，被告丙○○開槍動作顯係受攻擊後之直覺反應，並無瞄準後刻意要
    槍殺被害人之動作。再證人乙○○證稱：「（檢察官問：開
    槍當時，你們兩人距離多遠？）約隔60公分。（檢察官問：
    兩人是否都是站立面對面？）都是站立，我是面對他的，但
    是該人是否面對我，我現在沒有印象，當時我都在注意他的
    槍。（檢察官問：出手搶槍當時，是否該人縮手後開槍？）
    我打過去，那人有頓了一下，我接著要搶他的槍，就被打中
    了。」（見本院卷第82頁）、「（辯護人問：稱搶槍時，該
    人擊發槍枝，時間有多久？）我打他當時，就搶槍，然後就
    擊發。我伸手，快要接近槍管時，我就中槍了。我的手離該
    槍不會超過十公分，很近。（辯護人問：他的槍離地面多高
    ？）他是站著垂手垂直彎曲手肘持槍的。槍約在腰間的高度
    。（辯護人問：你的手是否也是在腰間的高度？）是的。（
    辯護人問：你脖子的傷是否搶槍當時受傷的？）應該是，當
    時我沒有覺得脖子會痛。」等語（見本院卷第84頁）依被害
    人所證，被告丙○○與被害人相距不過約60公分，兩人又是
    站立面對面（應是面對面否則被害人如何搶槍？），若被告
    有殺害被害人之犯意，只要朝被害人身體部位射擊，極可能
    子彈即射入被害人身體並擊中內臟器官而致死，且身體胸、
    腹部分面積較大，在如此短之距離下應是極易射中不易失手
    。然被害人卻是手指及頸部受傷，且被害人本身亦不知頸部
    受傷，乃至醫院由護士處理時才發現頸部亦受傷。可見確是
    因被害人出手搶槍，被告情急下乃朝被害人手部開槍，並可
    能因射擊後之槍支後座力問題，使得槍口朝上，所以被告於
    腰部位置開槍，子彈才射中被害人手指後又斜上射傷被害人
    頸部。否則若是有意向著被害人頸部要害開槍，應無舉槍於
    腰部而槍口斜上朝頸部如此不便之姿勢開槍射擊被害人頸部
    。故自難以被害人受傷部位之一為頸部要害，即率斷認定被
    告開槍時有殺人犯意。
  (三)另證人乙○○、涂竣程皆證稱是乙○○關門後才聽到屋外射
    擊之另1聲槍聲，而被告退出屋外後雖朝房門方向射擊1槍，
    但應非刻意朝門後之被害人射擊，蓋被告既無法看見門後情
    況，應不知被害人是否在門後。又證人乙○○證稱該屋門只
    是薄薄的木門，且以門的面積而言，如被告有槍殺被害人之
    意，被告退出屋外隨即向著門後的被害人射擊，應可輕易射
    穿木門而擊中被害人，縱未射中被害人，亦應可擊中木門，
    惟證人乙○○已證稱其事後檢視該屋並沒有看到彈痕等語，
    可知被告應係逃至屋外後，恐有人追趕，迅速逃離中任意朝
    屋門方向射擊1槍以嚇阻他人追趕，並無殺人之犯意，因此
    ，該1發子彈連房屋都未擊中。
  (四)綜上所述，被告丙○○既無殺人動機，其開槍射擊之部位、
    方向又不致令人致命，同時檢察官復未舉證說明被告有何殺
    人犯意，則公訴意旨認被告有殺人犯意自有未洽，本件被告
    應僅有傷害之犯意足堪認定。
三、查被告丙○○固自93年5、6月間即持有扣案槍彈，其一持有
    該槍彈罪即成立，至於嗣後一直持有到本件被查獲止，乃持
    有行為之繼續，非持有狀態之繼續，故其犯罪之行為乃至本
    件查獲之94年12月27日才終止，因此，現行槍砲彈藥刀械管
    制條例雖於94年1月26日，始經總統以華總一義字第0940001
    0101公布，並於同月28日起生效，被告丙○○所為並無新舊
    法比較問題，核被告丙○○所為，仍係犯修正後槍砲彈藥刀
    械管制條例第8條第4項持有可發射子彈具有殺傷力之槍枝罪
    、及同條例第12條第4項持有子彈罪；又開槍射傷乙○○部
    分，係犯刑法第277條第1項之傷害罪（業經告訴，見94年度
    偵字第15259號卷第121頁），公訴意旨認係構成殺人未遂，
    尚有未洽（已如前述），惟其基本犯罪事實既相同，故應予
    變更起訴法條。另被告甲○○所為，係犯修正後槍砲彈藥刀
    械管制條例第8條第4項持有可發射子彈具有殺傷力之槍枝罪
    、及同條例第12條第4項持有子彈罪。又被告2人分別持有槍
    、彈行為，均係以一持有行為，同時觸犯持有槍枝、子彈罪
    ，為想像競合犯關係，均應從一情節較重之持有槍枝罪論處
    。再按未經許可，持有槍、彈，若以之犯他罪，兩罪間之關
    係，得否適用刑法第55條從一重處斷，端視其開始持有之原
    因為斷。如早已非法持有槍、彈後，另起意犯罪，或意圖犯
    甲罪而持有槍、彈，卻持以犯乙罪，均應以數罪併罰論處；
    必因意圖犯某罪而持有槍、彈，後果以之犯該罪，兩罪間始
    有牽連犯之適用（最高法院93年度台上字第2393號判決參照
    ）。被告丙○○已供承自93年5、6月間即持有扣案槍彈，而
    本件傷害罪乃發生於94年12月5日，則被告丙○○顯非為犯
    本件傷害罪始持有該槍彈，則其所犯上開2罪間，犯意各別
    ，行為互殊，應分論併罰。末查被告丙○○有如犯罪事實欄
    所載執行完畢之前科紀錄，此有卷附臺灣高等法院被告全國
    前案紀錄表可稽，茲於五年以內再故意犯本件有期徒刑以上
    之罪，不論依修正前之刑法第47條，或修正後之刑法第47條
    第1項之規定，均構成累犯，對被告而言並無有利或不利之
    情形，自不生新舊法比較之問題，應逕依修正前之刑法第47
    條，論以累犯，並加重其刑。再刑法第51條第5款業經修正
    為定執行刑不得逾三十年，而修正前係規定定執行刑不得逾
    二十年，經比較修正前後之規定，修正後刑法亦非較有利於
    行為人，依刑法第2條第1項前段之規定，仍應依修正前刑法
    第51條第5款之規定，定其應執行之刑。爰審酌被告2人之素
    行，犯罪之動機、目的、手段，持有槍、彈之數量，對社會
    治安所生之危害，又被告丙○○開槍射擊對被害人造成之傷
    害非輕等及犯後坦承犯行態度尚稱良好等一切情狀，分別量
    處如主文所示之刑，罰金部分併諭知易服勞役之折算標準，
    被告丙○○部分併定其應執行刑，以資懲儆。另按本件被告
    2人於犯罪時，刑法第42條第2項前段規定：「易服勞役以1
    元以上3元以下折算1日。」又被告行為時之易服勞役折算標
    準，按修正前罰金罰鍰提高標準條例第2條前段規定，就其
    原定數額提高為100倍折算1日，因此本件被告行為時之易服
    勞役折算標準，應以銀元300元折算1日，即新台幣900元折
    算1日。惟自95年7月1日修正公布施行之刑法第42條第3項前
    段規定：「易服勞役以新台幣一千元、二千元或三千元折算
    一日。」茲比較修正前後之易服勞役折算標準結果，以修正
    後之規定較有利於被告，自應依刑法第2條第1項但書規定，
    適用修正後之刑法第42條第3項規定，定其折算標準。另被
    告丙○○行為後，其所犯傷害罪之法定罰金刑部分，其上限
    部分，依95年6月14日公布增訂之刑法施行法第1條之1第1項
    規定「中華民國九十四年一月七日刑法修正施行後，刑法分
    則編所定罰金之貨幣單位為新台幣。」、第2項前段規定「
    九十四年一月七日刑法修正時，刑法分則編未修正之條文定
    有罰金者，自九十四年一月七日刑法修正施行後，就其所定
    數額提高為三十倍。」，與依罰金罰鍰提高標準條例第1條
    前段規定，同為新台幣3萬元；其下限部份，依新刑法第33
    條第5款規定「罰金：新台幣一千元以上，以百元計算之。
    」，較依舊刑法第33條第5款規定「罰金：一元以上。」（
    即新台幣三十元）為重。而因法定罰金刑部分係屬科刑規範
    事項，其變更自屬法律有變更，是新刑法施行後，應依新刑
    法第2條第1項規定，比較新、舊法結果，仍應適用較有利於
    被告之行為時法律即舊刑法第33條第5款有關法定罰金刑部
    分，併此敘明。末查扣案被告丙○○所有之改造手槍1枝、
    改造子彈3顆；甲○○所有改造手槍1枝、改造子彈7顆，均
    有殺傷力，均屬違禁物，應依刑法第38條第1項第1款宣告沒
    收；而扣案丙○○所有另1顆子彈及甲○○所有4顆子彈，業
    於鑑定時試射過，已無殺傷力，故不另諭知沒收，附予敘明
    。
四、據上論斷，應依刑事訴訟法第299條第1項前段、第300條、
    槍砲彈藥刀械管制條例第8條第4項、第12條第4項，刑法第
    11 條前段、第2條第1項、刑法第277條第1項、刑法第55條
    前段、第42條第3項、修正前刑法第47條第1項、第51條第5
    款、刑法第38條第1項第1款，判決如主文。
本案經檢察官丁○○到庭執行職務。
中　　華　　民　　國　　96　　年　　5 　　月　　3 　　日
　　　　　　　　刑事第八庭    審判長法　官　彭喜有
                                    法  官  鄧希賢
                                    法  官  李東柏
以上正本證明與原本無異。
如不服本判決應於送達後10日內向本院提出上訴狀。
               　　 　　　　　　　　書記官　黃傳鈞
中　　華　　民　　國　　96　　年　　5 　　月　　7 　　日
附錄本案論罪科刑法條全文
槍砲彈藥刀械管制條例第8條第4項：
未經許可，持有、寄藏或意圖販賣而陳列第1項所列槍枝者，處
三年以上十年以下有期徒刑，併科新臺幣七百萬元以下罰金。
槍砲彈藥刀械管制條例第12條第4項：
未經許可，持有、寄藏或意圖販賣而陳列子彈者，處五年以下有
期徒刑，併科新台幣三百萬元以下罰金。
中華民國刑法第277條第1項：
傷害人之身體或健康者，處3年以下有期徒刑、拘役或1千元以下
罰金。
附記事項：告訴人或被害人對於判決如有不服，請具備理由逕向
檢察官聲請檢察官提起上訴，其上訴期間之計算，係以檢察官收
受判決正本日期為準。
